【裁判字號】    97,交聲,395
【裁判日期】    970526
【裁判案由】    聲明異議
【裁判全文】
臺灣高雄地方法院交通事件裁定        97年度交聲字第395 號
原處分機關  高雄市政府交通局
異  議  人
即受處分人  甲○○
上列異議人即受處分人因違反道路交通管理處罰條例案件，對於
高雄市政府交通局民國97年1 月30日所為之處分（原處分案號：
高市府交裁字第裁32-B00000000號）聲明異議，本院裁定如下：
    主  文
異議駁回。
    理  由
一、按汽車駕駛人，駕駛汽車經測試檢定酒精濃度超過規定標準
    者，處新臺幣（下同）15,000元以上60,000元以下罰鍰，並
    當場移置保管其車輛及吊扣其駕駛執照1 年，道路交通管理
    處罰條例第35條第1 項第1 款定有明文。而依違反道路交通
    管理事件統一裁罰標準表之規定所示，小型車駕駛人其吐氣
    所含酒精濃度超過每公升零點0.25毫克以上未滿0.4 毫克者
    ，應處罰鍰19,500元，且應接受道路安全講習。
二、本件原處分機關高雄市政府交通局係以：異議人即受處分人
    甲○○於民國96年12月24日下午4 時50分許，酒後駕駛車號
    D7-0587 號自小客車行經高雄市○○路與凱旋路口，適舉發
    單位高雄市政府警察局三民第一分局長明派出所員警丙○○
    於該處執行巡邏勤務，因發覺前揭自小客車有蛇行異狀，且
    攔查後發現異議人滿身酒味，遂將異議人帶回派出所實施呼
    氣酒精濃度測試，經測得異議人之呼氣所含酒精濃度每公升
    為0.28毫克，遂以異議人駕駛汽車經測試檢定酒精濃度超過
    規定標準為由，依違反道路交通管理處罰條例第35條第1 項
    第1 款之規定掣單舉發，嗣異議人提出申訴，經原處分機關
    函請舉發單位調查結果，仍認異議人確有前開違規行為，原
    處分機關乃依上開條文、違反道路交通管理事件統一裁罰基
    準及處理細則（下稱處理細則）第43條、第44條及第67條等
    規定，於97年1 月30日以高市府交裁字第裁32-B00000000號
    裁決書裁處異議人罰鍰19,500元，並吊扣駕駛執照12個月及
    施以道安講習在案。
三、聲明異議意旨略以：異議人當日確有於小吃部喝酒，且酒後
    也有駕車，但異議人駕車起步未及20公尺即為警攔查，警察
    顯有為求績效而在小吃部附近埋伏取締酒駕之嫌，又警察於
    實施酒測前並未提供開水讓異議人漱口，反係提供熱茶讓異
    議人飲用，亦未讓異議人休息15分鐘即實施酒測，其酒測程
    序亦有違相關作業規定，另異議人經酒測呼氣酒精濃度僅達
    0.28毫克，依據警察相關作業規定，警察應對異議人實施勸
    導即可，並無必要開立罰單云云。
四、經查：
    (一)本件異議人確於96年12月24日下午4 時50分許，飲酒後駕
      駛車號D7-0587 號自小客車搭載友人乙○○，於行經高雄
      市○○路與凱旋路口時，為高雄市政府警察局三民第一分
      局長明派出所員警丙○○攔查，繼經丙○○將異議人帶回
      派出所實施呼氣酒精濃度測試，測得異議人之呼氣所含酒
      精濃度每公升為0.28毫克乙情，業據證人丙○○於本院審
      理中結證明確（參見本院卷第49至51頁），核與證人乙○○於本院審理中所結證之情節相符（參見本院卷第45至49
      頁），並有高雄市政府警察局96年12月24日高市警交字第
      B000 00000號舉發違反道路交通管理事件通知單1 紙附卷
      可稽（參見本院卷第58頁），且上情亦為異議人於本院審
      理中所不爭執（參見本院卷第37頁），確堪認定屬實。
    (二)至異議人雖辯稱：伊當日駕車起步未及20公尺即為警攔查
      ，足見警察顯有為求績效而在小吃部附近埋伏取締酒駕之
      嫌云云。惟按警察對於已發生危害或依客觀合理判斷易生
      危害之交通工具，得予以攔停並採行要求駕駛人接受酒精
      濃度測試之檢定措施，警察職權行使法第8 條第3 款定有
      明文；基此，員警實施攔停並施以酒精測試時，固應依當
      時客觀情狀合理判斷何謂「依客觀合理判斷易生危害之交
      通工具」，然員警之判斷是否違法、有無濫權，蓋員警乃
      公務員，原則推定為依法執行公務，況駕駛人拒絕臨檢而
      駕車衝撞員警之事例屢見不鮮，自應於臨檢時，賦予員警
      自由裁量空間，俾利員警發揮維護公眾安全、維持交通秩
      序之公益目的之外，更能保障自身生命安全；是以，員警
      對汽車駕駛人實施酒精濃度測試檢定，既係基於執行交通
      稽查勤務所需，員警固不能毫無理由對駕駛人實施酒測，
      然只要有事實足認駕駛人有酒駕可能性，其發動門檻即已
      足備，自難謂其攔檢及實施酒測有何違法、濫權可言。查
      本件舉發員警丙○○係因執行巡邏勤務至上開路口，見異
      議人所駕駛之上開自小客車行駛方向不確定，故向前攔檢
      ，繼因聞到異議人身上有濃厚酒味，且異議人亦自承飲酒
      ，始將異議人帶回派出所實施酒測乙情，業據證人丙○○
      於本院審理中結證稱：本件交通違規係由伊所舉發，當天
      伊係與另一位同事執行巡邏勤務，剛好巡邏至凱旋路與憲
      政路口，因當地時常發生車禍，所以伊等就加強該地之巡
      邏及交通整理，並不是故意在路邊攤附近埋伏要攔檢從路
      邊攤出來的人，後來伊看到異議人駕駛自小客車行駛於慢
      車道與機車道間，行駛方向不是很確定，伊認為異議人駕
      駛有異狀，所以就上前攔檢，異議人第一次並沒有停車，
      後來係伊將機車直接停在異議人車子前面，異議人的車子
      才停下，伊隨即要求異議人出示駕照、行照，當時伊就聞
      到異議人身上有很濃的酒味，伊詢問異議人有無喝酒，異
      議人表示有，伊就通知派出所備勤人員將酒測儀器送至現
      場，但要實施酒測時，剛好開始下雨，所以伊就告知異議
      人會給予礦泉水及休息時間，並詢問異議人是否要到派出
      所再實施酒測，因異議人表示同意，所以就由伊同事開警
      車過來搭載異議人至派出所等語明確（參見本院卷第49至
      51頁），核與證人乙○○於本院審理中結證稱：伊於上揭
      時間確有與甲○○一起喝酒，2 個人共喝4 瓶，後來從路
      邊攤離開後，甲○○就開車要載伊回去上班，但開約10公
      尺即約5 間店舖之距離，就被警察攔下，當天的確有下毛
      毛雨，而警察要將伊與甲○○帶回派出所時，伊並沒有表
      示不同意，甲○○也沒有表示不願意去派出所等語情節相
      符（參見本院卷第45至47頁）。是本件舉發員警既係針對
      轄區內易發生交通事故之地點進行巡邏，並因異議人於上
      揭時、地駕車時行駛方向不確定而有異樣，故將異議人攔
      檢，繼於要求異議人出示證件時聞及異議人身上有濃厚酒
      味，復異議人亦自承飲酒，始將異議人帶回派出所實施酒
      測，均如前述，足見證人丙○○警員將異議人攔檢及嗣後
      對異議人實施酒測，均係基於其當時客觀合理之判斷，自
      難謂有何違法或濫權之處。從而，異議人此部分辯詞尚屬
      無據，自無足採。
    (二)又異議人另辯稱：警察於實施酒測前並未提供開水讓伊漱
      口，反係提供熱茶讓伊飲用，亦未讓伊休息15分鐘即實施
      酒測，其酒測程序亦有違相關作業規定云云。惟觀諸警方
      取締酒後駕車程序之作業規定第三點、(三)、1 、(1)規定：
      「測試前應先告知並確認受測者已飲酒結束15分鐘以上『
      或』酌情提供礦泉水給受測者漱口，避免口腔殘存酒精」
      （參見本院卷第13至16頁），是就上開作業規定而言，實
      施酒測前提供飲水之目的在於避免受測人因口中有酒精殘
      留而造成酒測值之誤差，故該規定意指飲用酒類未逾15分
      鐘者，始有供水漱口之必要，飲用酒類若已逾15分鐘，則
      並無口腔中殘存酒精致影響酒測結果之虞，得不供水漱口
      。查本件異議人駕車於上揭時間經警攔檢至為警帶回派出
      所實施酒測，其間約歷時30分鐘乙情，業據證人丙○○於
      本院審理中結證稱：伊將異議人帶回派出所後，就提供礦
      泉水與異議人飲用，且讓異議人坐在派出所內泡茶的地方
      ，異議人可以自己決定要喝水或喝茶，伊也有告知異議人
      將給予15分鐘休息時間，後來超過15分鐘後，伊就向異議
      人表示要開始實施酒測，但異議人一直不願意配合，藉故
      要去上廁所，伊就開始架設錄影機，因為依據相關規定，
      如果異議人不配合酒測，伊要告知異議人3 次，每隔20分
      鐘告知1 次，所以伊需要錄影存證，伊也向異議人告知如
      不願意配合，伊就要依拒測處理，異議人才配合實施酒測
      ，所以後來伊也沒有錄影，而經測試異議人之酒測值為0.
      28毫克，後來異議人要求作第2 次酒測，但依據規定只能
      作1 次酒測，所以伊並沒有同意；從異議人為伊攔檢至帶
      回派出所約歷時20餘分鐘，至從異議人為伊攔檢至伊對異
      議人實施酒測，其間則歷時約30餘分鐘等語綦詳（參見本
      院卷第49至51頁），核與證人乙○○於本院審理中結證稱
      ：警察將伊與甲○○帶回派出所後，就讓伊等坐在派出所
      內休息，也有讓甲○○飲用熱茶，但伊不知道甲○○有無
      漱口，甲○○也沒有要求喝一般的開水，伊與甲○○喝茶
      約10餘分鐘後警察就對甲○○實施酒測等語情節一致（參
      見本院卷第47、48頁）。是異議人自飲酒結束至實施酒測
      ，其間既已超過15分鐘，此際縱員警未提供礦泉水與異議
      人漱口，或異議人係選擇飲用熱茶，甚或異議人根本未以
      水漱口，參諸前揭作業規定所載，此舉對本件呼氣酒精濃
      度之測試準確性均不生影響，自無礙於異議人之權利。是
      以，異議人此部分之抗辯自亦無足採信。
    (三)再異議人復辯稱：伊呼氣酒精濃度僅達0.28毫克，依據警
      察相關作業規定，警察應對伊實施勸導即可，並無必要開
      立罰單云云。惟參諸前引警方取締酒後駕車程序之作業規
      定第四點、(二)、(三)規定：「(二)勸導代替舉發：呼氣酒精濃
      度介於每公升0.25毫克至每公升0.27毫克之未肇事案件，
      且無不能安全駕駛情形者，應當場告知其違規事實，指導
      其依法令規定，並勸告其避免再次違反，及當場填製交通
      違規勸導單。(三)違反交通法規未處犯刑法者：呼氣酒精濃
      度已達每公升0.28毫克未達每公升0.55毫克或血液中酒精
      濃度超過0.05％未達0.11％者，製單舉發，並當場移置保
      管騎車輛。」，而異議人經測試呼氣酒精濃度既已達每公
      升0.28毫克，業如前述，員警依法掣單舉發，與前揭作業
      規定自無相違，是異議人此部分之辯稱亦屬無據，顯非可
      採。
五、綜上所述，原處分機關認定異議人於前開時、地確有駕駛汽
    車經測試檢定酒精濃度超過規定標準之交通違規行為，故依
    首開道路交通管理處罰條例規定及違反道路交通管理事件統
    一裁罰標準表之所示，裁處異議人罰鍰19,500元，並吊扣駕
    駛執照12個月及施以道安講習，均核無不當。從而，本件異
    議為無理由，應予駁回。至異議人雖另辯稱：伊當日係迫於
    無奈始酒後駕車搭載乙○○，此非出於伊本意；伊將來因工
    作需要必須繼續開車，勢將面臨吊扣駕照後駕車約300 萬餘
    元之罰款壓力等節，然此均與本件違規事實之認定及相關法
    律之適用無涉，爰不予一一論駁，併予敘明。
六、據上論斷，應依道路交通案件處理法第19條，裁定如主文。
中    華    民    國    97    年    5     月    26    日
                  交通法庭      法  官  陳振嘉
以上正本證明與原本無異。
如不服本裁定應於送達後5日內向本院提出抗告狀。
中    華    民    國    97    年    5     月    26    日
                                書記官  顏宗貝


司法院資訊處製作；財團法人民間司法改革基金會備份。
